臺灣士林地方法院刑事判決　　　　　　　96年度交訴字第63號
公　訴　人　臺灣士林地方法院檢察署檢察官
被　　　告　乙○○
選任辯護人　陳生全律師
上列被告因業務過失致死等案件，經檢察官提起公訴（96年度偵
續字第33號），本院判決如下：
    主  文
乙○○無罪。
    理  由
一、本件公訴意旨略以：被告乙○○係東松交通有限公司（以下
    簡稱東松公司）之負責人，係經營計程車客運業，為從事業
    務之人，本應注意另案被告丁○○（民國29年8 月14日生，
    另經臺灣高等法院以96年度交上訴字第80號判決判處有期徒
    刑一年六月在案）於民國94年8 月14日屆滿65歲，依汽車運
    輸管理規則第91條第1 項第7 款規定，不得繼續駕駛營業小
    客車，竟仍僱用另案被告丁○○擔任公司司機，駕駛車牌號
    碼G9-315號營業小客車營業，且未善盡回收車輛及牌照監督
    義務，放任另案被告丁○○繼續駕駛上揭計程車。適另案被
    告丁○○於95年4 月18日上午11時15分許，駕駛上揭計程車
    沿臺北市○○區○○路由南往北方向行駛，行經上揭路段與
    成功路4 段交岔路口，因未注意前方被害人王阿海及告訴人
    丙○○父子分別騎乘車牌號碼DJA- 180號輕機車及車牌號碼
    CXY-660 號重機車因紅燈暫停，亦未減速慢行，即貿然往前
    直行，直接衝撞告訴人丙○○及被害人王阿海騎乘之機車，
    致告訴人丙○○及被害人王阿海人車倒地，告訴人丙○○因
    而受有頭部外傷合併腦震盪、額部多處撕裂傷、右小腿撕裂
    傷、右肩及兩側小腿鈍挫傷合併擦傷、右側遠端鎖骨骨折等
    身體傷害；被害人王阿海則因受有胸、腹腔內出血之傷害，
    經送醫急救，於95年4 月18日上午12時35分不治死亡。因認
    被告乙○○上開行為涉有刑法第276 條第2 項之業務過失致
    死罪及同法第284 條第2 項前段之業務過失傷害罪嫌。
二、按被告未經審判證明有罪確定前，推定其為無罪；又犯罪事
    實應依證據認定之，無證據不得認定犯罪事實；又不能證明
    被告犯罪者，應諭知無罪之判決，刑事訴訟法第154 條第1
    項、第2 項及第301 條第1 項分別定有明文。又事實之認定
    ，應憑證據，如未能發現相當證據，或證據不足以證明，自
    不能以推測或擬制之方法，為裁判基礎（最高法院40年度臺
    上字第86號判例參照）。另認定犯罪事實所憑之證據，雖不
    以直接證據為限，間接證據亦包括在內；然而無論直接或間
    接證據，其為訴訟上之證明，須於通常一般之人不致有所懷
    疑，而得確信其為真實之程度者，始得據為有罪之認定，倘
    其證明尚未達到此一程度，而有合理之懷疑存在時，即無從
    為有罪之認定，亦有最高法院76年度臺上字第4986號判例可
    資參照。況刑事訴訟法第161 條第1 項亦規定，檢察官就被
    告犯罪事實，應負舉證責任，並指出證明之方法，是檢察官
    對於起訴之犯罪事實，應負提出證據及說服之實質舉證責任
    ，倘其所提出之證據，不足為被告有罪之積極證明，或其指
    出證明之方法，無從說服法院以形成被告有罪之心證，基於
    無罪推定之原則，自應為被告無罪判決之諭知，最高法院92
    年度臺上字第128 號著有判例可資參照。
三、按被告以外之人於審判外之言詞或書面陳述，除法律有規定
    者外，不得作為證據；又被告以外之人於審判外之陳述，雖
    不符同法第159 條之1 至第159 條之4 之規定，而經當事人
    於審判程序同意作為證據，法院審酌該言詞陳述或書面陳述
    作成時之情況，認為適當者，亦得為證據；又當事人、代理
    人或辯護人於法院調查證據時，知有第159 條第1 項不得為
    證據之情形，而未於言詞辯論終結前聲明異議者，視為有前
    項之同意，刑事訴訟法第159 條第1 項及第159 條之5 分別
    定有明文。查本判決下列所引用之各該被告以外之人所為審
    判外之陳述以及其他書面陳述，雖屬傳聞證據，惟當事人於
    本院準備程序及審判期日中均表示無意見而不予爭執，且迄
    至言詞辯論終結前亦未再聲明異議，本院審酌上開證據資料
    製作時之情況，尚無違法不當之瑕疵，亦認為以之作為證據
    應屬適當，依刑事訴訟法第159 條之5 規定，認前揭證據資
    料均有證據能力，合先敘明。
四、公訴意旨認被告乙○○涉有刑法第276 條第2 項之業務過失
    致死及同法第284 條第2 項前段之業務過失傷害犯行，無非
    係以：前揭犯罪事實，業據告訴人丙○○於偵查中指訴歷歷
    ，復經證人即另案被告丁○○證述在卷，且有臺北市監理處
    96年2 月9 日北市監二字第09660516400 號函1 紙、民事94
    年度北簡調字第507 號撤回起訴狀1 紙、道路交通事故現場
    圖、道路交通事故調查報告表（一）、（二）、道路交通事
    故談話紀錄表、道路交通事故補充資料表、肇事現場勘驗車
    輛照片、臺灣士林地方法院檢察署勘驗車輛之勘驗筆錄及照
    片、相驗筆錄、法醫驗斷書、相驗屍體證明書、相驗照片及
    國防醫學院三軍總醫院出具之診斷證明書2 份附卷可稽為其
    主要論據。訊據被告乙○○固不否認另案被告丁○○於前揭
    時地駕駛上開車輛致告訴人丙○○受傷及被害人王阿海死亡
    之事實，然堅詞否認有何公訴意旨所稱之業務過失致死及業
    務過失傷害犯行，辯稱：東松公司僅提供車牌，丁○○係自
    備車輛經營計程車載客業務，二者間並非僱傭關係；又東松
    公司業以存證信函通知丁○○，並對之提起民事訴訟請求返
    還牌照，而東松公司並於起訴之際表明終止契約，是於本件
    事故發生時，東松公司與另案被告丁○○間已無靠行關係，
    且已盡其取回牌照之義務；又東松公司縱取回牌照，在一般
    情形下不必然皆不發生本件交通事故，即使未取回牌照，在
    一般情形下不會都發生本件交通事故，是取回牌照與否與
    本件事故之發生並無相當因果關係等語。
五、經查：
（一）刑法上之過失，其過失行為與結果間，在客觀上有相當因
      果關係始得成立，而所謂相當因果關係，係指依經驗法則
      ，綜合行為當時所存在之一切事實，為客觀之事後審查，
      認為在一般情形下，有此環境、有此行為之同一條件，均
      可發生同一之結果者則該條件即為發生結果之相當條件，
      行為與結果即有相當因果關係；反之，若在一般情形下，
      有此同一條件存在，而依客觀之審查，認為不必皆發生此
      結果者，則該條件與結果並不相當，不過為偶然之事實而
      已，其行為與結果間即無相當因果關係，最高法院76年度
      臺上字第192 號著有判例可資參照，是不作為犯之因果關
      係，如能以幾近確定之可能性認定，行為人若為被期待應
      為之特定行為，構成要件結果即不會發生，則行為人之不
      作為便與結果之發生具有相當因果關係。
（二）另案被告丁○○於前揭時地駕駛上開計程車，因未注意車
      前狀況且未減速慢行即貿然往前直行，並因而衝撞告訴人
      丙○○及被害人王阿海所騎乘之機車，致告訴人丙○○受
      有前開傷害及被害人王阿海死亡之事實，業經告訴人丙○○於偵查中指訴歷歷，且為被告乙○○所不否認，並有道
      路交通事故現場圖、道路交通事故調查報告表（一）、（
      二）、道路交通事故談話紀錄表、道路交通事故補充資料
      表、肇事現場勘驗車輛照片、臺灣士林地方法院檢察署勘
      驗車輛之勘驗筆錄及照片、相驗筆錄、法醫驗斷書、相驗
      屍體證明書、相驗照片及國防醫學院三軍總醫院出具之診
      斷證明書2 份在卷可參；又另案被告丁○○因上開過失行
      為，業經臺灣高等法院以96年度交上訴字第80號判決判處
      有期徒刑一年六月在案，亦經另案被告丁○○於本院審理
      中供述在卷，且經本院依職權調閱上開刑事卷宗查明無訛
      ，足見本件告訴人丙○○受傷及被害人王阿海死亡之原因
      乃係另案被告丁○○於駕駛車輛過程中所為之過失行為所
      致。
（三）又道路交通安全規則第76條第1 項第4 款雖規定：「職業
      駕駛人年滿65歲者，駕駛人或關係人應迅速將駕駛執照繳
      回當地公路監理機關。」，然依同條第2 項之規定：「汽
      車駕駛人或汽車修護技工未將執照繳回者，由公路機關逕
      行公告註銷並追繳之，且職業汽車駕駛人得憑年滿65歲之
      職業駕駛執照，申請換發同等車類之普通駕駛執照，但在
      未換發普通駕駛執照前，不得駕駛汽車。」，是依上開規
      定觀之，職業汽車駕駛人縱已年滿65歲，於依法換發普通
      駕駛執照後，仍得駕駛汽車；而另案被告丁○○於94年9
      月19日以職業小型車駕駛執照換領普通小型車駕駛執照，
      有效日期為101 年8 月14日，亦有臺北市監理處96年7 月
      10日北市監二字第09661987900 號函附卷可參，足見另案
      被告丁○○於本件案發時業依規定換領普通駕駛執照而得
      駕駛汽車，是被告乙○○縱未依規定收回營業車輛及牌照
      ，尚難逕認另案被告丁○○即不得從事駕駛行為而足以避
      免本件交通事故之發生。
（四）至汽車運輸業管理規則第91條第1 項規定：「經營計程車
      客運業對所屬車輛及其駕駛人應負管理責任，不得將車輛
      交予無有效職業駕駛執照及營業小客車駕駛人執業登記證
      之駕駛人駕駛。」，雖課予經營計程車客運業對營業車輛
      之管理責任，然依證人即另案被告丁○○及甲○○於本院
      審理中證言觀之，系爭車輛縱未領用營業牌照本得換領非
      營業牌照而繼續使用，況車輛是否領有牌照核與該車是否
      業供駕駛之用無關，是被告乙○○縱依規定收回營業車輛
      及牌照，亦難逕認另案被告丁○○即不會駕駛前開車輛而
      得以避免本件交通事故之發生。
    綜上所述，被告乙○○所涉前開業務過失致死及業務過失傷
    害犯行，均屬無從證明。此外，復查無其他積極證據足資證
    明被告乙○○有何公訴意旨所稱之業務過失致死及業務過失
    傷害犯行，依照前開之說明，自應為被告無罪之諭知。
據上論斷，應依刑事訴訟法第301條第1項前段，判決如主文。
本案經檢察官林在培到庭執行職務。
中　　華　　民　　國　　96　　年　　8 　　月　　24　　日
　　　　　　　　　交通法庭審判長法  官  李育仁
                                法  官  許辰舟
                                法  官  黃雅君
以上正本證明與原本無異。
如不服本判決，應於判決送達後10日內，向本院提出上訴狀。
                                書記官  彭莉婷
中　　華　　民　　國　　96　　年　　8 　　月　　30　　日
